---
title: "Estatística Espacial - MAT02040 - Lista 6"
author: | 
    | IME - Universidade Federal do Rio Grande do Sul
    | Prof.ª Márcia Barbian
    | Alunos: Alisson Neimaier, Enzo Bertoldi, Gabriel Fagundes, Victor Frank
date: "20/05/2021"
output:
  html_document:
    toc: true
    toc_float: true
---

```{r setup, include=FALSE}
knitr::opts_chunk$set(echo = TRUE)
pkgs <- c("tidyverse", "leaflet", "sf", "dplyr", "kableExtra", "scales", "smacpod", "rvest", "plotly", "ggpubr","stringr","readr", "devtools", "ggplot2", "sp", "gstat", "lattice")
lapply(pkgs, require, character.only = TRUE)
```

<body style="text-align: justify"> 

### Questão 1
Os dados a serem analisados são referentes à medidas de elevação de terrenos na França.

a) Faça um mapa com a localização dessas observações.

```{r Data Wrangling and Plot, echo=FALSE}
df = read.csv("altitude_franca.txt", sep = ";")

# mapa de relevo
leaflet(df) %>%
  addTiles(urlTemplate = "http://mt0.google.com/vt/lyrs=p&hl=en&x={x}&y={y}&z={z}", 
           attribution = "Google")  %>%
  addCircles(lng = ~Longitude,
             lat = ~Latitude, 
             opacity = 1.5) %>%
  setView(lat = 46.97222761396314, 
          lng = 3.359108248771387,
          zoom = 5)
```


b) Faça uma análise exploratória dos dados, avalie a distribuição da variável elevação, faça uma comparação entre esses valores e as coordenadas geográficas das observações.

Nossa variável de interesse se trata da altitude de terrenos na França, como podemos ver no histograma abaixo, a maioria dos valores se encontra na cauda esquerda, caracterizando uma assimetria positiva (ou direita), onde a média dos nossos valores é maior que a mediana.

```{r Density + Histogram, echo=FALSE, message=FALSE, warning=FALSE}
ggdensity(df, 
          x = "Altitude", 
          alpha=.2, 
          fill="#FF6666", 
          title = "Densidade da Altitude") +
  scale_x_continuous(limits = c(-500, 950)) +
  stat_overlay_normal_density(color = "red", linetype = "dashed")+
  geom_histogram(aes(y=..density..), 
                 binwidth = 45, 
                 color = "black",
                 fill = "white",
                 alpha = .4,
                 position="identity")  

data.frame("Média" = mean(df$Altitude),
           "Mediana" = median(df$Altitude))
```

Realizando o teste de _Shapiro-Wilk_ concluímos que não existe normalidade em nossa variável de interesse. 

```{r Shapiro 1,echo=FALSE}
shapiro.test(df$Altitude)
```

Porém ao aplicar a função `powerTransform` do pacote `car` que realiza a transformação Box-Cox, podemos ver que uma transformação logarítmica é sugerida.

```{r Box-Cox, echo=FALSE}
car::powerTransform(df$Altitude)
```

E vemos que tal ajuste realmente acaba por normalizar nossa variável, como vemos abaixo:

```{r Density + Histogram w/ Box-Cox, echo=FALSE, message=FALSE, warning=FALSE}
dat = df %>% mutate(Altitude = log(Altitude))

ggdensity(dat, 
          x = "Altitude", 
          alpha=.2, 
          fill="#FF6666", 
          title = "Densidade da Log-Altitude") +
  scale_x_continuous(limits = c(-10, 20)) +
  stat_overlay_normal_density(color = "red", linetype = "dashed")+
  geom_histogram(aes(y=..density..), 
                 color = "black",
                 fill = "white",
                 alpha = .4,
                 position="identity")

data.frame("Média" = mean(dat$Altitude),
           "Mediana" = median(dat$Altitude))
```
Para confirmação fazemos novamente o teste de normalidade, agora não rejeitando a hipótese nula.

```{r Shapiro 2,echo=FALSE}
shapiro.test(dat$Altitude)
```

Para analisar a distribuição dos pontos pelas coordenadas iremos utilizar apenas aqueles dentro da França, sem considerarmos suas colônias. No primeiro gráfico acaba sendo complicado tirarmos qualquer conclusão, por isso realizamos um novo _plot_ dividindo a variável altitude em intervalos.

```{r Scatterplot, echo=FALSE}
df_final = df %>% 
            filter(Longitude > -56 & 
                     Latitude > 42.7)

ggplot(df_final, 
       aes(x = Longitude,
           y = Latitude, 
           col = Altitude)) +
  geom_point() +
  theme_minimal()
```

```{r Cut + Scatterplot, echo=FALSE}
df_final$breaks = cut(df_final$Altitude,
                     breaks = seq(0,900,50))
ggplot(df_final, 
       aes(x = Longitude,
           y = Latitude,
           col = breaks)) +
  geom_point() + 
  theme_minimal()
```

Podemos ver que parece haver uma leve correlação negativa entre Latitude e Altitude, já uma relação contrária quando tratamos de Longitude, tal fato realmente pode ser visto ao calcularmos o coeficiente de _pearson_.

```{r Correlation, echo=FALSE}

data.frame("Lng_Alt" = cor(df_final$Longitude, 
                           df_final$Altitude),
           "Lat_Alt" = cor(df_final$Latitude,
                           df_final$Altitude))
```


c) Faça um plot da diferença entre os valores observados, dado a distância entre os pares de observações (*variogram cloud*), avalie se essa nuvem de pontos indica a presença de *outliers*.
```{r Variogram Cloud, echo=FALSE}
vgm_cloud <- variogram(Altitude ~ 1, locations =  ~Latitude + Longitude, data = df_final, cloud = T)
plot(vgm_cloud)
```

<b>Conclusão:</b>

d) Faça a estimação do semivariograma, considere os modelos exponencial, e matern. Qual o valor da Sill, do Range e do efeito pepita para o modelo matern. Interprete esses parâmetros. (Dica: função `print.eyefit`)

e) Avalie a presença de anisometropia.

### Questão 2
O banco de dados da questão 2 são referentes à precipitação no estado da Califórnia, além da quantidade de chuva o banco possui a covariável altitude. Escolha um dos meses para o exercício.

```{r Q2 Setup, echo = FALSE, message = FALSE, warning = FALSE}
if (!require("rspatial")) devtools::install_github("rspatial/rspatial")
library(rspatial)
d <- sp_data("precipitation")
```

a) Faça um mapa com a localização dessas observações e uma análise exploratória dos dados.

Optamos pelos registros do mês de Setembro.
```{r Q2-Data Wrangling and Plot, echo=FALSE}
df <- subset(d, select = c(ID:ALT,SEP))

leaflet(df) %>%
  addTiles(urlTemplate = "http://mt0.google.com/vt/lyrs=p&hl=en&x={x}&y={y}&z={z}", 
           attribution = "Google")  %>%
  addCircles(lng = ~LONG,
             lat = ~LAT, 
             opacity = 1.5) %>%
  setView(lat = 36.97844, 
          lng = -120.0452,
          zoom = 6)
```

De maneira similar à questão 1, estudamos a distribuição da variável de interesse (precipitação) vendo sua densidade:
```{r Q2-Density + Histogram, echo=FALSE, message=FALSE, warning=FALSE}
ggdensity(df,
          x = "SEP",
          alpha=.2,
          fill="#FF6666",
          title = "Densidade da Precipitação") +
  scale_x_continuous(limits = c(-50, 80)) +
  stat_overlay_normal_density(color = "red", linetype = "dashed")+
  geom_histogram(aes(y=..density..),
                 binwidth = 10,
                 color = "black",
                 fill = "white",
                 alpha = .4,
                 position="identity")

data.frame("Média" = mean(df$SEP),
           "Mediana" = median(df$SEP))
```
Como podemos ver pelo histograma, a maioria dos valores se encontra na cauda esquerda, caracterizando uma assimetria positiva (ou direita), onde a média dos nossos valores é maior que a mediana.

Realizando o teste de _Shapiro-Wilk_ concluímos que não existe normalidade em nossa variável de interesse. 
```{r Q2-Shapiro Precipitation,echo=FALSE}
shapiro.test(df$SEP)
```

A relação da precipitação $\times$ altitude / elevação também é de nosso interesse, então repetimos os mesmos passos anteriores para essa variável:
```{r Q2-Density + Histogram Altitude, echo=FALSE, message=FALSE, warning=FALSE}
ggdensity(df,
          x = "ALT",
          alpha=.2,
          fill="#FF6666",
          title = "Densidade da Altitude") +
  scale_x_continuous(limits = c(-700, 3300)) +
  stat_overlay_normal_density(color = "red", linetype = "dashed")+
  geom_histogram(aes(y=..density..),
                 binwidth = 75,
                 color = "black",
                 fill = "white",
                 alpha = .4,
                 position="identity")

data.frame("Média" = mean(df$ALT),
           "Mediana" = median(df$ALT))
```
Assim como para a precipitação, a maioria dos valores se encontra na cauda esquerda, caracterizando também assimetria positiva.

Realizando o teste de _Shapiro-Wilk_ concluímos que não existe normalidade.
```{r Q2-Shapiro Altitude,echo=FALSE}
shapiro.test(df$ALT)
```

Além disso, plotamos a relação entre as variáveis através de um gráfico de dispersão:
```{r Q2-Scatterplot, echo=FALSE}
df$breaks = cut(df$ALT,
                     breaks = seq(-200,3000,200), dig.lab = 4)
ggplot(df, 
       aes(x = LONG,
           y = LAT, 
           col = breaks)) +
  geom_point() +
  theme_minimal()

```

Quanto às correlações, obtemos um resultado inverso ao apresentado na questão 1, onde percebemos correlação negativa olhando Longitude $\times$ Precipitação, e positiva moderada olhando Latitude $\times$ Precipitação:
```{r Q2-Correlation, echo=FALSE}
data.frame("Long_Precip" = cor(df$LONG, 
                           df$SEP),
           "Lat_Precip" = cor(df$LAT,
                           df$SEP))
```

b) Estime o semivariograma, para as funções de covariância exponencial, esférica e gaussiana. Interprete os parâmetros estimados de sill, range e efeito pepita da função de covariância exponencial.
```{r Q2-Variograms, warning=FALSE, message=FALSE, echo=FALSE}
variograma <- variogram(SEP ~ 1, locations =  ~LAT+LONG, data = df)

#vgm : (sill, Modelo, intervalo, valor pepita)

# Modelo Exponencial
fit_exp <- fit.variogram(variograma, vgm("Exp"))
plot(variograma, fit_exp, main =  "Covariância Exponencial")

# Modelo Esférico
fit_sph <- fit.variogram(variograma, vgm("Sph"))
plot(variograma, fit_sph, main =  "Covariância Esférica")

# Modelo Gaussiano
fit_gau <- fit.variogram(variograma, vgm("Gau"))
plot(variograma, fit_gau, main =  "Covariância Gaussiana")

fit_exp
```

Podemos perceber que o variograma com modelo exponencial estimou um efeito pepita igual à zero, ou seja, o semivariograma intercepta o eixo das ordenadas na altura 0. O sill (altura no eixo $y$) atinge o valor de 89,3, enquanto o range, que representa a distância entre as observações que são mais fortemente correlacionadas espacialmente, é de 1,68.

c) Calcule o os parâmetros da função de covariância exponencial por meio da função `likfit` do pacote geoR. Compare com os resultados da letra *b*.

d) Faça a predição da superfície de chuva, não considere nenhuma covariável nessa estimativa. Plote o mapa de calor das estimativas e de suas variâncias. (Dica: função `polygrid`)

e) Refaça a letra *d*, mas utilize a covariável altitude na krigagem.

f) De uma olhada na função `image.kriging {geoR}`.