---
title: "Estatística Espacial - MAT02040 - Lista 4"
author: | 
    | IME - Universidade Federal do Rio Grande do Sul
    | Prof.ª Márcia Barbian
    | Alunos: Alisson Neimaier, Enzo Bertoldi, Gabriel Fagundes, Victor Frank
date: "17/05/2021"
output:
  html_document:
    toc: true
    toc_float: true
---

```{r setup, include=FALSE}
knitr::opts_chunk$set(echo = TRUE)
pkgs <- c("tidyverse", "leaflet", "sf", "spatstat", "splancs", "sp", "rgdal", "spdep", "spatstat", "maptools", "RColorBrewer", "readxl", "dplyr", "kableExtra", "scales", "smacpod", "rvest", "plotly")
lapply(pkgs, require, character.only = TRUE)
```

### Questão 1 
Escolha um estado do sul ou sudeste do Brasil e analise o número de casos de óbitos de alguma doença no ano de 2019, como câncer de mama no estado do Rio de Janeiro. Os dados estão disponíveis em [http://tabnet.datasus.gov.br](http://tabnet.datasus.gov.br).

a) Faça um mapa da proporção de óbitos por município.

```{r Data Wrangling, echo=FALSE, warning=FALSE, message=FALSE}
# população censo 2010 (mais recente)

url = "https://censo2010.ibge.gov.br/sinopse/index.php?uf=43"
pop = url %>% read_html %>% 
  html_nodes("#div_tabela_dados > table") %>% 
  html_table() %>% .[[1]] %>% summarise(NM_MUNICIP = toupper(Município),
                                        Total = as.numeric(gsub("[.]","",Total))) 

casos = read_excel("DadosRS.xlsx", col_types = c("skip",
                                                 "text", 
                                                 "numeric"))

map = readOGR(dsn = "43MUE250GC_SIR.shp",
               verbose = F) %>% st_as_sf

df = left_join(map, pop) %>% 
     left_join(casos, by = c('NM_MUNICIP' = 'MUNIICIPIO')) %>% 
     replace(is.na(.), 0) %>%
     mutate(prop = MORTES/Total) %>% 
     replace(is.na(.), 0)
        

```

```{r Q1A, echo=FALSE, warning=F, message=F}
leg = sprintf(
  "<strong>%s</strong><br/>
  Mortes: %.0f <br/>
  Moradores: %.0f <br/>
  Proporção: %.6f ",
  df$NM_MUNICIP, 
  df$MORTES,
  df$Total,
  df$prop) %>% 
  lapply(htmltools::HTML)

# mapa 
pla = colorBin("YlOrRd", domain = round(df$prop,5))

leaflet(df) %>%
  addProviderTiles(providers$OpenStreetMap.Mapnik) %>%
  addScaleBar(position = c("bottomleft")) %>%
  addPolygons(
    color = "#444444",
    weight = 1, 
    smoothFactor = 0.5,
    opacity = 1.0, 
    fillOpacity = 1, 
    fillColor = ~ pla(prop),
    highlight = highlightOptions(
      weight = 2,
      color = "#666",
      bringToFront = TRUE),
    label = leg,
    labelOptions = labelOptions(
      style = list("font-weight" = "normal", padding = "2px 5px"),
      textsize = "12px",
      direction = "auto")
  ) %>%
  addLegend(pal = pla, 
            values = ~(df$prop), 
            opacity = 1, 
            labFormat = labelFormat(digits = 7),
            title = 'Proporção')
```


b) Faça um mapa da taxa de mortalidade padronizada por município, um gráfico de dispersão considerando essas taxas e o tamanho da população e um gráfico de densidade das SMRs.
```{r Q1B dados, echo=FALSE, warning=F, message=F}

r_taxa_global = sum(df$MORTES)/sum(df$Total, na.rm = T)
r_taxa_global


df$r_taxa_global = r_taxa_global


E_i = df$r_taxa_global*df$Total
df$E_i = E_i

ggplot(mapsf)+
    geom_sf(aes(fill = prop_obitos))

smr = df$MORTES/df$E_i
df$smr = smr

```

```{r Q1B mapa, echo=FALSE, warning=F, message=F}
leg = sprintf(
  "<strong>%s</strong><br/>
  SMR: %.0f <br/>
  Esperado: %.0f <br/>
  Observado: %.6f ",
  df$NM_MUNICIP, 
  df$smr,
  df$E_i,
  round(df$MORTES, 0)) %>% 
  lapply(htmltools::HTML)

# mapa 
pla = colorBin("YlOrRd", domain = round(df$smr,5))

leaflet(df) %>%
  addProviderTiles(providers$OpenStreetMap.Mapnik) %>%
  addScaleBar(position = c("bottomleft")) %>%
  addPolygons(
    color = "#444444",
    weight = 1, 
    smoothFactor = 0.5,
    opacity = 1.0, 
    fillOpacity = 1, 
    fillColor = ~ pla(smr),
    highlight = highlightOptions(
      weight = 2,
      color = "#666",
      bringToFront = TRUE),
    label = leg,
    labelOptions = labelOptions(
      style = list("font-weight" = "normal", padding = "2px 5px"),
      textsize = "12px",
      direction = "auto")
  ) %>%
  addLegend(pal = pla, 
            values = ~(df$smr), 
            opacity = 1, 
            labFormat = labelFormat(digits = 7),
            title = 'SMR')
```

```{r, Q1B dispersao, echo=FALSE, warning=F, message=F}

graf2 = ggplot(df) +
              geom_point(aes(x= Total, y = smr, text = paste('area' = NM_MUNICIP, 
                                                     '<br>smr:', round(smr,3),
                                                     '<br>pop:', Total))) 

ggplotly(graf2, tooltip = "text")

```
```{r Q1B densidade, echo=FALSE, warning=F, message=F}

ggplot(df) + 
    geom_density(aes(x = smr, y = ..density..))

```


c) Calcule o índice de moran para esses dados.
```{r Q1C, echo=FALSE, warning=F, message=F}
w =  poly2nb(df$geometry, 
             row.names = df$NM_MUNICIP)
ww =  nb2listw(w, 
               style = 'B') 

# calculo do teste
moran.mc(df$prop, ww, nsim = 9999)
```

d) Calcule a estimativa bayesiana empírica das taxas, faça um mapa das estimativas.
```{r Q1D, echo=FALSE, warning=F, message=F}

```

e) Calcule o risco relativo utilizando o modelo BYM, utilize o [IDH](https://cidades.ibge.gov.br/brasil/sp/pesquisa/37/30255) e [analfabetismo](http://www2.datasus.gov.br/DATASUS/index.php?area=0206&id=7276981) dos municípios como covariáveis, faça um mapa das estimativas do risco relativo.
```{r Q1E, echo=FALSE, warning=F, message=F}

```

f) Interprete os parâmetros estimados do modelo da letra _e_.

g) Qual a diferença entre as taxas do modelo bayesiano e a taxa de mortalidade padronizada?


